【裁判字號】    99,易緝,77
【裁判日期】    990730
【裁判案由】    贓物等
【裁判全文】
臺灣板橋地方法院刑事判決              99年度易緝字第77號
公  訴  人  臺灣板橋地方法院檢察署檢察官
被      告  甲○○
上列被告因贓物等案件，經檢察官提起公訴（95年度偵字第1294
4 號），於本院準備程序進行中，被告就被訴之事實為有罪陳述
，經告知被告簡式審判程序之旨，並聽取當事人之意見後，裁定
進行簡式審判程序判決如下：
    主  文
甲○○故買贓物，處有期徒刑伍月，如易科罰金，以銀元玖佰元
折算壹日；減為有期徒刑貳月又拾伍日，如易科罰金，以銀元玖
佰元折算壹日。又行使偽造之汽車牌照，足以生損害於公眾及他
人，處有期徒刑貳月，如易科罰金，以銀元玖佰元折算壹日；減
為有期徒刑壹月，如易科罰金，以銀元玖佰元折算壹日，扣案之
偽造號碼為「三四０九－KG」號汽車牌照壹面沒收之。應執行有
期徒刑月，如易科罰金，以銀元玖佰元折算壹日，扣案之偽造
號碼為「三四０九－KG」號汽車牌照壹面沒收之。
    事實及理由
一、本件犯罪事實及證據，除犯罪事實欄第11行之「並偽造車號
    3409-KG 號之自用小客車車牌1 面，用以懸掛於買受之上開
    贓車上供己使用」應補充為「並於不詳時、地，因其所有車
    號3409-KG 號車牌1 面遺失，另基於行使變造特種文書之犯
    意，偽造車號3409-KG 車牌1 面，並將之懸掛於所買受之上
    開贓車上以為行使，足生損害於公路監理機關對於機車牌照
    管理之正確性」，以及證據欄增列「被告於審判中之自白」
    外，其餘均引用如附件檢察官起訴書所載。
二、按被告於行為後，94年2 月2 日修正公布之刑法部分修正條
    文，業於95年7 月1 日施行。修正後刑法第2 條第1 項規定
    ：「行為後法律有變更者，適用行為時之法律。但行為後之
    法律有利於行為人者，適用最有利於行為人之法律」，上揭
    條文係規範行為後法律變更所生新舊法律比較適用之準據法
    ，於刑法修正施行後，應適用上揭條文之規定，為「從舊從
    輕」之比較。又法律變更之比較適用，比較時應就罪刑有關
    之共犯、未遂犯、想像競合犯、牽連犯、連續犯、結合犯，
    以及累犯加重、自首減輕暨其他法定加減（如身分加減）與
    加減例等一切情形，綜其全部罪刑之結果而為比較；且就比
    較之結果，須為整體之適用，不能割裂分別適用各該有利於
    行為人之法律，此即法律變更之比較適用所應遵守之「罪刑
    綜合比較原則」及「擇用整體性原則」（最高法院24年上字
    第4634號判例、27年上字第2615號判例、95年第8 次刑事庭
    會議決議意旨參照）。茲就與本案相關之刑法修正前、後條
    文之比較，分述如下：
  (一)修正前刑法第33條第5 款原規定：「罰金：（銀元）1 元以
    上」，依現行法規所定貨幣單位折算新臺幣條例第2 條規定
    折算為新臺幣後，上開罰金刑之最低數額即為新臺幣3 元；
    而修正後刑法第33條第5 款則規定：「罰金：新臺幣1,000
    元以上，以百元計算之」，即修正後之罰金刑最低數額，已
    提高為新臺幣1,000 元；比較新舊法之結果，修正後之規定
    ，並未較有利於被告。
  (二)修正前刑法第51條第5 款規定「宣告多數有期徒刑者，於各
    刑中之最長期以上，各刑合併之刑期以下，定其刑期。但不
    得逾20年」，而修正後規定：「宣告多數有期徒刑者，於各
    刑中之最長期以上，各刑合併之刑期以下，定其刑期。但不
    得逾30年」，經新舊法比較結果，新刑法並非較有利於被告
    。
  (三)綜上修正前、後刑法規定比較之結果，修正後之刑法規定，
    並未較有利於被告，揆諸前揭說明，本件自應一體適用於被
    告行為時即修正前之刑法規定。另就易刑處分部分，修正前
    刑法第41條第1 項前段規定：「犯最重本刑為5 年以下有期
    徒刑以下之刑之罪，而受6 個月以下有期徒刑或拘役之宣告
    ，因身體、教育、職業、家庭之關係或其他正當事由，執行
    顯有困難者，得以（銀元）1 元以上3 元以下折算1 日，易
    科罰金。」，上開易科罰金折算標準，依被告行為時之廢止
    前罰金罰鍰提高標準條例第2 條前段（已於95年5 月17日公
    布刪除，並自95年7 月1 日施行）規定，就其原定數額提高
    為100 倍折算1 日，則本件被告行為時之易科罰金折算標準
    ，應以銀元100 元以上300 元以下折算1 日，經折算為新臺
    幣幣值後，應以新臺幣900 元折算1 日。惟修正後之刑法第
    41條第1 項前段規定：「犯最重本刑為5 年以下有期徒刑以
    下之刑之罪，而受6 個月以下有期徒刑或拘役之宣告者，得
    以新臺幣1000元、2000元或3000元折算1 日，易科罰金。」
    ，經比較修正前後之易科罰金折算標準，以適用修正前刑法
    及廢止前罰金罰鍰提高標準條例之規定，較有利於被告，併
    此指明。
三、次按汽車牌照包括號牌及行車執照，為行車之許可憑證，由
    汽車所有人向公路監理機關申請登記，檢驗合格後發給之，
    道路交通安全規則第8 條定有明文。查汽車牌照為公路監理
    機關發給，固具公文書之性質，惟依上開法條之規定，汽車
    牌照僅為行車之許可憑證，自屬刑法第212 條所列之特許證
    之一種（最高法院63年度臺上字第1550號判例參照）。核被
    告甲○○所為，係犯刑法第349 條第2 項之故買贓物罪及同
    法第216 條、第212 條之行使偽造特種文書罪。再被告偽造
    汽車牌照之低度行為，應為其行使之高度行為所吸收，不另
    論罪。又被告自懸掛上開偽造之汽車牌照1 面在上開自用小
    客車時起至為警查獲前止，先後多次駕駛自用小客車之行為
    ，係基於行使偽造該汽車牌照之接續犯意，於時空上有密接
    不可分之環境下所為之接續數行為，應成立接續犯之單一犯
    罪。另被告於本院自承其所偽造之車號3409-KG 號牌照，係
    因其原有3409-KG 號車牌1 面遺失，但因無力繳納罰單致未
    敢申請新牌照，因而偽造上揭車牌1 面等情，是其所犯上開
    行使偽造特種文書罪與故買贓物之行為，並不具有方法、結
    果之牽連關係，核係犯意各別、行為互異，自應予分論併罰
    ，起訴書認應論以牽連犯，尚有誤會。爰審酌被告故買贓物
    暨行使偽造特種文書，造成偵查機關財產犯罪查緝困難及被
    害人難以追索，且有害於監理單位對於車牌核發及管理之正
    確性，並考量其動機、手段、終能於審理中坦承犯行之態度
    等一切情狀，各量處如主文所示之刑暨易科罰金之折算標準
    。再被告本件犯行之犯罪時間，均係在96年4 月24日以前，
    合於中華民國九十六年罪犯減刑條例第2 條第1 項第3 款之
    規定，且皆非同條例第3 條、第5 條所規定不得減刑之罪（
    本件被告遭通緝時間係於上揭條例施用後之97年4 月3 日）
    ，是就其前開所犯2 罪，併依上開減刑條例規定減其二分之
    一之刑期，並按減得之刑定其應執行之刑，暨諭知如易科罰
    金之折算標準，以示懲儆。
四、末查，扣案之偽造車牌號碼「3409-KG 」號汽車牌照1 面，
    係被告所有，供其為本案行使偽造汽車車牌犯行所用之物，
    業據被告供明在卷，應依刑法第38條第1 項第2 款規定，併
    予宣告沒收之（至刑法第38條關於沒收之規定，修正後條文
    固作有修正文字以使適用更期明確，但無影響刑罰之法律效
    果，應屬文字修正，非屬法律之變更，無庸為新舊法比較，
    應適用裁判時之新刑法第38條規定，附此敘明）。
據上論斷，應依刑事訴訟法第273 條之1 第1 項、第299 條第1
項前段、第310 條之2 、第454 條第2 項，刑法第2 條第1 項前
段、第216 條、第212 條、第349 條第2 項、修正前第41條第1
項前段、第51條第5 款、刑法第38條第1 項第2 款，刑法施行法
第1 條之1 ，廢止前罰金罰鍰提高標準條例第2 條，中華民國九
十六年罪犯減刑條例第2 條第1 項第3 款、第7 條、第10條第1
項，判決如主文。
本案經檢察官林常智到庭執行職務。
中    華    民    國    99    年    7     月    30    日
                  刑事第二十庭  法  官  邱景芬
以上正本證明與原本無異。
如不服本判決應於收受判決後10日內向本院提出上訴書狀，並
應敘述具體理由。其未敘述上訴理由者，應於上訴期間屆滿後
20日內向本院補提理由書（均須按他造當事人之人數附繕本）
「切勿逕送上級法院」。
                                書記官  周百川
中    華    民    國    99    年    8     月    2     日
附錄本案論罪科刑法條全文
中華民國刑法第349條
（普通贓物罪）
收受贓物者，處 3 年以下有期徒刑、拘役或 5 百元以下罰金。
搬運、寄藏、故買贓物或為牙保者，處 5 年以下有期徒刑、拘
役或科或併科 1 千元以下罰金。
因贓物變得之財物，以贓物論。
中華民國刑法第216條
（行使偽造變造或登載不實之文書罪）
行使第 210 條至第 215 條之文書者，依偽造、變造文書或登載
不實事項或使登載不實事項之規定處斷。
中華民國刑法第212條
（偽造變造特種文書罪）
偽造、變造護照、旅券、免許證、特許證及關於品行、能力服務
或其他相類之證書、介紹書，足以生損害於公眾或他人者，處1
年以下有期徒刑、拘役或3百元以下罰金。

司法院資訊處製作；財團法人民間司法改革基金會備份。
